【裁判字號】    92,上更(二),96
【裁判日期】    921231
【裁判案由】    違反著作權法
【裁判全文】
臺灣高等法院花蓮分院刑事判決            九十二年度上更(二)字第九六號
    上訴人即被告  甲○○
右列上訴人因違反著作權法案件，不服臺灣花蓮地方法院八十八年度訴字第四一三號
中華民國八十九年三月十日第一審判決( 起訴案號：臺灣花蓮地方法院檢察署八十八
年度偵字第一三０一號 )，提起上訴，經判決後，由最高法院第二次發回更審，本院
判決如左：
    主  文
原判決撤銷。
本件公訴不受理。
    理  由
一、本件公訴意旨以甲○○係設於台北市○○區○○街五十九巷十八弄三十四號二樓
    想像力唱片實業有限公司之負責人，甲○○明知如附表所示（起訴書無該附表，
    本院予以補正如附表）之歌曲著作財產權之重製權業已全部轉售予乙○○，竟意
    圖營利且基於概括犯意，於民國（下同）八十六年間起，擅自在不詳處所，將上
    開歌曲十四首收編入其製作發行之一九九七年最新台語專輯中重製成錄音帶及Ｃ
    Ｄ唱片，連續販售予不特定之客戶牟利。經乙○○（已於九十一年六月三日死亡
    ）訴請偵辦。因認甲○○係連續犯著作權法第九十一條第二項意圖銷售而擅自重
    製他人之著作罪嫌等語。
二、按著作權法第九十一條第二項之罪，依同法第一百條前段規定須告訴乃論。又告
    訴乃論之罪，其告訴應自得為告訴之人知悉犯人之時起，於六個月內為之。案件
    有告訴或請求乃論之罪，未經告訴、請求或告訴、請求經撤回或已逾告訴期間者
    ，應諭知不受理之判決，刑事訴訟法第二百三十七條第一項，第三百零三條第三
    款，亦有明文規定。經查上訴人即被告甲○○主張其於八十六年初，將原創數十
    首新音樂著作，與讓渡予乙○○之系爭六首歌曲，曲名：「誤解」「空杯」「多
    情海」「寂寞的暗眠」「今夜又失眠」「歡喜跳一塊」（八十四年讓渡），製成
    錄音帶，扣案之「一九九七年最新台語專輯」即為其中之二輯。其中第一輯及第
    二輯各有九首為原創新歌，其餘各三首為舊歌（即系爭六首歌曲），有該專輯錄
    音帶正反面影本在卷可稽，該二專輯均曾於八十六年三月二十七日郵寄給告訴人
    （即嘉宏）收訖，有被告提出之帳冊影本可憑（見最高法院卷九十年七月廿三日
    上訴理由(二)狀證物四現金帳簿影本），告訴人並於八十六年十二月二十三日選購
    其中十五首新歌之著作財產權，亦有雙方書立之讓渡契約書可按，足證告訴人於
    八十六年十二月二十三日前即已知悉上開「一九九七年最新台語專輯」中，有系
    爭六首歌曲侵權重製之事實。告訴人雖主張於八十七年十月廿九日東傑公司傳真
    資料給我，才知道被告盜錄我買斷的那六首歌曲云云；但告訴人既收受被告所寄
    錄音帶及ＣＤ，告訴人又坦承被告有將本案ＣＤ片放給伊聽，自已知悉被告有重
    製之事實，其主張自不足採信。告訴人既知悉犯人為被告，其告訴期間，應自該
    時（八十六年十二月廿三日）起算，計至告訴人於八十八年三月二十九日向台灣
    花蓮地方法院檢察署檢察官提出告訴時（見八十八年度偵字第一三０一號卷第二
    頁告訴狀），已逾越法定告訴期間，揆之上開說明，自應諭知不受理之判決。原
    審未詳加審究，遽為實體判決，自有違誤，上訴意旨執此指摘原判決不當，為有
    理由，自應將原判決撤銷改判，另為諭知不受理之判決，並不經言詞辯論為之。
三、最高法院發回意旨以：本件起訴意旨指被告基於意圖營利之概括犯意，自八十六
    年間起，擅自將如原判決附表所示之十四首歌曲收編入其所製作發行之「一九九
    七年最新台語專輯」中，重製成錄音帶及ＣＤ唱片，連續販售予不特定之客戶牟
    利等情，認被告應成立修正前著作權法第九十一條第二項之罪之連續犯。而告訴
    人乙○○於偵查中亦提出揮翔影視有限公司於八十七年十一月九日，向「吻唱片
    行」購買扣案由被告所製作發行之錄音帶及ＣＤ唱片之統一發票影本一份為證（
    見偵查卷第十二頁）。則被告犯罪行為究竟至何時為止？有無連續重製上述歌曲
    銷售之情形？以及告訴人究竟於何時知悉其最後犯罪之行為等情，即與判斷告訴
    人提出告訴是否已逾告訴期間攸關，自有詳加調查明白之必要。乃原審對於被告
    有無連續犯罪之情形，以及其犯罪行為至何時為止，暨告訴人何時知悉被告最後
    犯罪行為等情，均未詳加調查明白，亦未於理由內加以論說明，僅以告訴人於
    八十六年三月二十七日或同年十二月二十三日已知悉被告犯罪，竟遲至八十八年
    三月二十九日始具狀向檢察官提出告訴，遽認其告訴已逾六個月期間，而為不受
    理之諭知，自有調查未盡及理由不備之違誤。又本件起訴意旨指被告擅自將已轉
    讓著作財產權予告訴人之如原判決附表所示之「十四首歌曲」重製成錄音帶及Ｃ
    Ｄ唱片而販售牟利。原判決雖就被告被訴重製其中「系爭六首歌曲」販售部分加
    以判決，惟其未說明該「系爭六首歌曲」之歌名為何，亦未就起訴書所指被告重
    製其餘八首歌曲部分加以論斷或說明，亦有已受請求之事項而未予判決及理由不
    備之違法。
四、本院經查：被告與告訴人於八十四年九月十三日第一次簽約時係採十九首歌曲讓
    渡與告訴人，而扣案之二專輯與讓渡契約經比對結果，僅系爭六首歌曲「誤解」
    「空杯」「多情海」「寂寞的暗眠」「今夜又失眠」「歡喜跳一塊」係侵害著作
    權之重製行為，其餘起訴書附表之八首歌曲，並未受侵害（見更一審卷第八八、
    九二頁，偵查卷第十頁），另據告訴人於原審陳稱：「被告甲○○在八十四年九
    月十三日把系爭六首歌曲著作權全部轉讓給我．．．．被告竟然從八十六年間擅
    自在花蓮市某地將上述六首歌編入其製作發行之一九九七年最新台語專輯中重製
    成錄音帶及ＣＤ唱片．．．」（原審卷第二十頁背面），再參酌被告於八十六年
    十二月二十三日與告訴人再度簽約時（偵查卷第十一頁），並揆於系爭六首歌曲
    予告訴人聆聽，此亦為告訴人所自承（見上訴卷第三四頁背面第六行至第七行）
    ，又依卷內資料顯示被告於重製後僅大量燒錄一次約千捲，此亦為被告所自承（
    見上訴卷第二三頁），另查無證據證明被告有連續多次重製扣案之二片專輯之情
    形，綜上可證告訴人於八十六年十二月廿三日前已知悉被告有重製犯行，其遲至
    八十八年三月廿九日始提起告訴，而逾告訴期間，再併予明。
據上論斷：應依刑事訴訟法第三百六十九條第一項前段，第三百六十四條，第三百零
三條第三款，第三百零七條判決如主文。
中      華      民      國      九十二    年    十二    月    三十一    日
                                  審判長法官  吳  鴻  章
                                        法官  林  德  盛
                                        法官  黃  永  祥
右正本證明與原本無異。
如不服本判決，應於送達後十日內，向本院提出上訴狀。其未敘述理由者，並應於提
出上訴狀後十日內向本院補提理由狀(須附繕本)。
                                      書記官  吳  家  瑩
中      華      民      國      九十二    年    十二    月    三十一    日
附表：
  ┌───┬─────────┬────────┐
  │編  號│  歌         名   │  備        註  │
  ├───┼─────────┼────────┤
  │  １  │  後山小姑娘      │     林       │
  ├───┼─────────┤       依       │
  │  ２  │  父母心          │       臻       │
  ├───┼─────────┤       台       │
  │  ３  │  你嘛卡正經      │       語       │
  ├───┼─────────┤       專       │
  │  ４  │  港邊情綿綿      │       輯       │
  ├───┼─────────┤       ︵       │
  │  ５  │  舞伴嘛是有知己  │       ７       │
  ├───┼─────────┤       ９       │
  │  ６  │  流浪兒          │       ９       │
  ├───┼─────────┤       １       │
  │  ７  │  誤解            │       ︶       │
  └───┴─────────┴────────┘
  ┌───┬─────────┬────────┐
  │  ８  │  空杯            │                │
  ├───┼─────────┤                │
  │  ９  │  多情海          │                │
  ├───┼─────────┼────────┤
  │      │                  │       士       │
  │  １０  │  矛盾            │       文       │
  │      │                  │       台       │
  ├───┼─────────┤       語       │
  │    │  鬱卒的男兒      │       專       │
  ├───┼─────────┤       輯       │
  │    │  歡喜跳一塊      │       ︵       │
  ├───┼─────────┤       ７       │
  │    │  今夜又失眠      │       ９       │
  ├───┼─────────┤       ９       │
  │    │  寂寞的暗眠      │       １       │
  │      │                  │       ︶       │
  └───┴─────────┴────────┘


司法院資訊處製作；財團法人民間司法改革基金會備份。
